【裁判字號】    97,聲判,6
【裁判日期】    970922
【裁判案由】    聲請交付審判
【裁判全文】
臺灣桃園地方法院刑事裁定               97年度聲判字第6號
聲 請 人
即告訴人  丙○○
代 理 人  簡良夙律師
被    告  甲○○
          乙○○
上列聲請人因被告等竊佔案件，不服臺灣高等法院檢察署檢察長
於中華民國96年12月13日96年度上聲議字第6271號駁回聲請再議
之處分（原不起訴處分案號：臺灣桃園地方法院檢察署96年度偵
字第3028號），聲請交付審判，本院裁定如下：
    主  文
聲請駁回。
    理  由
一、本件聲請意旨詳刑事聲請交付審判狀所載（如附件）。
二、按告訴人不服上級法院檢察署檢察長或檢察總長認再議為無
    理由而駁回之處分者，得於接受處分書後十日內委任律師提
    出理由狀，向該管第一審法院聲請交付審判；法院認為交付
    審判之聲請不合法或無理由者，應駁回之，刑事訴訟法第25
    8 條之1 第1 項、第258 條之3 第2 項前段分別定有明文。
    查本件聲請人即告訴人丙○○對被告二人提出竊佔案件之告
    訴，經臺灣桃園地方法院檢察署檢察官以96年度偵字第3028
    號為不起訴處分後，聲請人對之聲請再議，復經臺灣高等法
    院檢察署檢察長於民國96年12月13日以96年度上聲議字第62
    71號處分書，認再議無理由，為駁回再議之處分，該駁回再
    議之處分書業於97年1 月30日送達予聲請人等情，業經本院
    調取上開偵查卷宗核閱屬實，扣除在途期間3 日後，聲請人
    於97年2 月12日委任律師向本院聲請交付審判，其聲請合於
    「再議前置原則」及「強制律師代理」等要件，並於法定聲
    請期間提出聲請，均符法定程序，先予敘明。
三、次按犯罪事實應依證據認定之，無證據不得認定犯罪事實，
    刑事訴訟法第154 條第2 項定有明文。又認定不利於被告之
    事實，須依積極證據，苟積極證據不足為不利於被告事實之
    認定時，即應為有利於被告之認定，更不必有何有利之證據
    ；且告訴人之告訴，係以使被告受刑事訴追為目的，是其陳
    述是否與事實相符，仍應調查其他事實以資審認，始得為不
    利於被告之認定（最高法院30年上字第816 號、52台上字第
    1300號判例參照）。再者，法院為聲請交付審判之裁定前，
    得為必要之調查，刑事訴訟法第258 條之3 第3 項雖定有明
    文，惟參酌交付審判制度之立法意旨，係對於檢察官不起訴
    或緩起訴裁量權制衡之一種外部監督機制，從而法院就證據
    調查之範圍，應限於偵查中曾顯現之證據，不得再就告訴人
    於聲請交付審判時所提出之新證據再為調查，亦不可蒐集偵
    查卷宗外之證據。此外，法院裁定交付審判，即如同檢察官
    提起公訴使案件進入審判程序，是法院裁定交付審判之前提
    ，必須偵查卷內所存證據已符合刑事訴訟法第251 條第1 項
    所規定「足認被告有犯罪嫌疑」此檢察官應提起公訴之情形
    ，否則，縱使法院對於檢察官所認定之基礎事實有不同判斷
    ，但如該案件仍須另行蒐證偵查始能判斷應否交付審判者，
    因交付審判審查制度並無如同再議救濟制度得為發回原檢察
    官續行偵查之設計，法院仍應依同法第258 條之3 第2 項前
    段規定，以聲請無理由裁定駁回。
四、另按刑法第320 條第2 項之竊佔罪，為即成犯，於其竊佔行
    為完成時犯罪即成立，以後之繼續竊佔乃狀態之繼續，而非
    行為之繼續（最高法院66年台上字第3118號判例意旨參照）
    。本件聲請意旨雖指被告乙○○佔據桃園縣中壢市○○段33
    0 之1 地號土地（下稱：系爭土地），將該處闢為興建房屋
    之社區道路，供作通行之用，而涉有竊佔罪嫌云云，然被告
    乙○○則辯稱：其係於81年12月間即將上開土地整地闢為社
    區道路，並持續供作通行之用等語。經查，聲請人之母楊玉
    鳳曾委託張玉希律師於81年12月22日發存證信函予被告乙○
    ○及立益建設事業股份有限公司（下稱：立益公司），要求
    被告乙○○及立益公司回復系爭土地之原狀乙節，有台北三
    十支郵局存證信函433 號影本1 份在卷可稽，且聲請人於96
    年11月27日偵訊時亦證稱：被告應該是在81年12月間開始整
    地，但有動到我所有上開330 之1 號土地，整地情形就如同
    我所提出告證二之照片等語，而依卷附告證二之照片所示，
    系爭土地確有整地之情事，因之，被告乙○○所稱其於81年
    12 月 間即在系爭土地上整地等情，堪認屬實，是被告乙○
    ○既自81年12月間起即在系爭土地上整地，顯見被告乙○○
    自斯時起即已將系爭土地置於自己實力支配之下，苟該行為
    係成立竊佔罪，其竊佔行為即已完成。揆諸上開說明，竊佔
    罪既屬狀態繼續之即成犯，被告乙○○、甲○○又無任何重
    行竊佔之行為可言，是縱認聲請人所指被告二人竊佔之行為
    非虛，依修正後刑法第2 條第1 項之規定適用修正前刑法第
    80條有關追訴權時效之結果，因本件並無追訴權時效停止進
    行之原因，是被告二人所涉竊佔罪之追訴權時效至91年12月
    間即已完成，而本件檢察官既係於追訴權時效完成後之95年
    5 月30日始受理聲請人所提出之告訴，自應為不起訴處分，
    雖原不起訴處分並非以此為理由，惟其所為不起訴處分之結
    果並無不同。
五、綜上所述，原不起訴處分書認被告二人應為不起訴處分，及
    臺灣高等法院檢察署認聲請人之再議並無理由而駁回其再議
    之聲請，經核與卷內現存事證並無不合，是上開不起訴處分
    及駁回再議之處分，於法並無違誤。聲請意旨仍執前詞，以
    上開處分未詳查事證等事由，指摘上開處分違法而聲請交付
    審判，為無理由，應予駁回。
據上論斷，應依刑事訴訟法第258 條之3 第2 項前段，裁定如主
文。
中    華    民    國    97    年    9    月    22     日
            刑事第十一庭    審判長法 官   蔡榮澤
                                  法 官   紀凱峰
                                  法 官   魏于傑
以上正本證明與原本無異。
不得抗告。
                                  書記官  林怡君
中    華    民    國    97    年    9     月    23    日


司法院資訊處製作；財團法人民間司法改革基金會備份。
